臺灣高等法院臺南分院民事判決
110年度上易字第47號
上  訴  人  劉睿明  
兼訴訟代理  
人          劉○丞  
被  上訴人  吳書萱  

上列當事人間請求侵權行為損害賠償事件，上訴人對於中華民國
109年11月30日臺灣臺南地方法院第一審判決（109年度訴字第13
51號）提起上訴，本院於110年4月20日言詞辯論終結，判決如下
：
    主  文
上訴駁回。
第二審訴訟費用由上訴人負擔。
    事實及理由
一、被上訴人起訴主張：上訴人劉○丞於民國（下同）108年10月
    4日11時許，駕駛車牌號碼000-0000號自小客車，沿臺南市
    西門路由北往南行駛至與大成路交岔口，因未遵守號誌，貿
    然闖越紅燈通過該路口，適被上訴人騎乘車牌號碼000-000
    號重型機車後載訴外人吳旻豪，沿大成路由東往西行經上開
    路口，二車因而發生碰撞，致被上訴人受有右側髖部、臀部
    挫傷、右側恥骨骨折、左肘左膝擦傷、右側骨盆閉鎖性骨折
    、下背部以及骨盆鈍挫傷等傷害，因此支出醫療費用新臺幣
    （下同）8,570元、就醫車資12,660元、親屬看護費105,000
    元、醫療耗材費9,585元、機車受損修理費10,173元（扣除
    折舊後之金額）、眼鏡毀損重新購買費2,380元，並受有工
    作薪資損失17,850元，且因傷休養請假損失學雜費及住宿費
    12,983元，並受有相當精神上痛苦，得請求精神慰撫金250,
    000元，共計429,201元，扣除已請領之汽機車強制責任保險
    金49,695元後，為379,506元。上訴人劉○丞於行為時尚未滿
    20歲，為限制行為能力人，上訴人劉睿明為上訴人劉○丞之
    父，被上訴人自得依民法第184條第1項前段、第187條第1項
    前段、第191條之2前段、第193條第1項、第195條第1項等規
    定，請求上訴人劉○丞、劉睿明給付379,506元及自刑事附帶
    民事訴訟起訴狀繕本送達翌日即109年6月23日起算之法定遲
    延利息。原審准被上訴人前開請求，並無違誤等語，並答辯
    聲明：上訴駁回。(被上訴人於原審起訴請求上訴人給付679
    ,201元本息，原審判命上訴人給付379,506元本息，駁回被
    上訴人其餘請求，駁回部分未據被上訴人聲明不服，已告確
    定)
二、上訴人則以：被上訴人請求之精神慰撫金過高，原審判命上
    訴人給付超過129,506元本息部分，顯有不當，為此提起上
    訴，並聲明：㈠原判決關於命上訴人給付被上訴人超過129,5
    06元之本息部分，及該部分假執行之宣告暨訴訟費用之裁判
    均廢棄。㈡上開廢棄部分，被上訴人在第一審之訴及假執行
    之聲請均駁回。
三、兩造不爭執之事實：(本院卷第106頁）
  ㈠上訴人劉○丞於108年10月4日11時10分許，駕駛車牌號碼000-
    0000號自小客車，沿臺南市南區西門路由北往南方向行駛，
    行至西門路與大成路口時，本應注意車輛通過有號誌之路口
    時應遵守號誌指示，而依當時天候晴、日間自然光線、柏油
    路面乾燥、無缺陷及障礙物、視距良好等情狀，並無不能注
    意之情事，竟貿然違規闖越紅燈通過路口，適有被上訴人騎
    乘車牌號碼000-000號重型機車搭載另名乘客吳旻豪，沿南
    區大成路由東往西方向騎至上開路口，為上訴人劉○丞駕駛
    之汽車撞倒在地（下稱系爭事故），被上訴人受有右側恥骨
    骨折、吳旻豪則受有頭部外傷併腦震盪症候群及胸部鈍傷等
    傷害。（原審卷第17-22頁）
  ㈡上訴人劉○丞上開行為因涉犯過失傷害罪，經臺灣臺南地方檢
    察署檢察官向臺灣臺南地方法院聲請以簡易判決處刑（偵查
    案號：109年度偵字第7650號），經該院以109年度交簡字第
    1518號刑事簡易判決判處上訴人劉○丞拘役50日，如易科罰
    金，以1,000元折算1日確定在案。（原審卷第17-22頁）
  ㈢上訴人劉○丞於系爭事故發生時尚未滿20歲，而上訴人劉睿明
    為上訴人劉○丞之父。（原審卷第33-34頁）
  ㈣被上訴人因系爭事故受有下列損害：⒈醫療費用8,570元、⒉就
    醫車資12,660元、⒊親屬看護費105,000元、⒋醫療耗材費9,5
    85元、⒌機車受損修理費10,173元（扣除折舊後之金額）、⒍
    眼鏡毀損重新購買費2,380元、⒎工作薪資損失17,850元、⒏
    因傷休養請假損失學雜費及住宿費12,983元，合計179,201 
    元，上訴人劉○丞、劉睿明同意給付。（附民卷第31-91頁及
    原審卷第115頁）
  ㈤被上訴人已領取汽車強制責任險理賠金49,695元。（原審卷
    第115頁）
四、兩造之爭點：（本院卷第107頁）
    被上訴人依侵權行為法律關係，請求上訴人劉○丞、劉睿明
    給付精神慰撫金250,000元，是否過高？
五、得心證之理由：
  ㈠按因故意或過失，不法侵害他人之權利者，負損害賠償責任
    。限制行為能力人，不法侵害他人之權利者，以行為時有識
    別能力為限，與其法定代理人連帶負損害賠償責任。汽車、
    機車或其他非依軌道行駛之動力車輛，在使用中加損害於他
    人者，駕駛人應賠償因此所生之損害。又不法侵害他人之身
    體或健康者，對於被害人因此喪失或減少勞動能力或增加生
    活上之需要時，應負損害賠償責任。不法侵害他人之身體、
    健康、名譽、自由、信用、隱私、貞操，或不法侵害其他人
    格法益而情節重大者，被害人雖非財產上之損害，亦得請求
    賠償相當之金額。不法毀損他人之物者，被害人得請求賠償
    其物因毀損所減少之價額。民法第184條第1項前段、第187
    條第1項前段、第191條之2前段、第193條第1項、第195條第
    1項前段及第196條分別定有明文。
　㈡被上訴人主張上訴人劉○丞駕駛車輛於上開時、地，因違規闖
    越紅燈，與其所騎乘之機車發生碰撞，致其受有右側髖部、
    臀部挫傷、右側恥骨骨折、左肘左膝擦傷、右側骨盆閉鎖性
    骨折、下背部以及骨盆鈍挫傷等傷害，且上訴人劉○丞於89
    年間出生，於行為時為19歲，為限制行為能力人，上訴人劉
    睿明為上訴人劉○丞之父，為其法定代理人之事實，為上訴
    人所不爭執，則被上訴人依上開規定，自得請求上訴人劉○
    丞、劉睿明賠償其所受之損害。
　㈢按不法侵害他人之權利，被害人受有非財產上損害，請求加
    害人賠償相當金額之慰撫金時，法院對於精神慰撫金之量定
    ，應斟酌實際加害情形、所造成之影響、被害人痛苦之程度
    、兩造之身分地位、經濟情形及其他各種狀況，以核定相當
    之數額（最高法院47年台上字第1221號、51年台上字第223 
    號判決意旨參照）。被上訴人因本件車禍受有上開傷害，自
    受有精神上之痛苦，是其請求上訴人賠償精神慰撫金，自屬
    有據。查被上訴人為85年生、未婚，現就讀國立高雄科技大
    學碩士班，108年度薪資所得約為100,000元，名下無財產；
    上訴人劉○丞為89年生、未婚，現就讀高雄科技大學五專部
    ，無收入，名下有重型機車1部；另上訴人劉睿明為65年生
    、離婚，國中畢業，現無穩定收入，名下有房屋1筆及汽車1
    部，財產總額約270,000元等情，分據兩造陳報在卷（原審
    訴字卷第53-65頁；第75-85頁），並有兩造之戶籍資料、稅
    務電子閘門財產所得調件明細表及勞工保險投保資料等可稽
    （原審訴字卷第29-48頁）。本院審酌兩造前開之身分、教
    育程度、經濟能力、社會地位、上訴人劉○丞闖越紅燈之過
    失態樣，暨被上訴人所受傷害之程度等一切情狀，認被上訴
    人請求上訴人賠償精神慰撫金250,000元，應為適當。
　㈣而被上訴人因系爭事故另受有下列損害：⒈醫療費用8,570元
    、⒉就醫車資12,660元、⒊親屬看護費105,000元、⒋醫療耗材
    費9,585元、⒌機車受損修理費10,173元（扣除折舊後之金額
    ）、⒍眼鏡毀損重新購買費2,380元、⒎工作薪資損失17,850
    元、⒏因傷休養請假損失學雜費及住宿費12,983元，合計179
    ,201元，為上訴人所不爭執，則被上訴人共計得請求上訴人
    賠償之金額為429,201元（計算式：179,201＋250,000＝429,2
    01）。
　㈤按保險人依本法規定所為之保險給付，視為被保險人損害賠
    償金額之一部分；被保險人受賠償請求時得扣除之。為強制
    汽車責任保險法第32條所明定，則於強制汽車責任保險人依
    該法規定給付之保險金範圍內，強制汽車責任保險之被保險
    人之損害賠償責任即因而解免。被上訴人因系爭車禍受傷，
    已請領強制汽車責任保險金49,695元，則在被上訴人受領之
    前開金額範圍內，已免除上訴人之損害賠償責任，是此部分
    金額自應予以扣除，故上訴人應賠償上訴人之金額應為379,
    506元（計算式：429,201-49,695＝379,506元）。　
六、綜上所述，被上訴人依侵權行為之法律關係，請求上訴人給
    付379,506元，及自刑事附帶民事起訴狀繕本送達翌日即109
    年6月23日起至清償日止，按年息5％計算之利息，自屬正當
    ，應予准許。從而原審為上訴人敗訴之判決，並無不合。上
    訴論旨指摘原判決不當，求予廢棄改判，為無理由，應駁回
    上訴。
七、本件事證已臻明確，兩造其餘之攻擊或防禦方法及所用之證
    據，經本院斟酌後，認為均不足以影響本判決之結果，爰不
    逐一論列，附此敘明。
八、據上論結，本件上訴為無理由，依民事訴訟法第449條第1項
    、第78條、第85條第1項前段，判決如主文。
中　　華　　民　　國　　110 　年　　5 　　月　　11　　日
                  民事第四庭    審判長法  官  翁金緞

                                      法  官  黃義成

                                      法  官  藍雅清
上為正本係照原本作成。
不得上訴。
中　　華　　民　　國　　110 　年　　5 　　月　　11　　日
                                      書記官  陳筱婷